【裁判字號】    95,台上,4661
【裁判日期】    950824
【裁判案由】    偽造文書
【裁判全文】
最高法院刑事判決            九十五年度台上字第四六六一號
    上  訴  人  甲○○
上列上訴人因偽造文書案件，不服台灣高等法院台南分院中華民
國九十五年四月二十七日第二審更審判決（九十五年度上更(一)字
第八二號，起訴案號：台灣雲林地方法院檢察署八十五年度偵字
第二二五六號），提起上訴，本院判決如下：
    主  文
上訴駁回。
    理  由
按刑事訴訟法第三百七十七條規定：上訴於第三審法院，非以判
決違背法令為理由不得為之；是提起第三審上訴，應以原判決違
背法令為理由，係屬法定要件；如果上訴理由書狀並未依據卷內
訴訟資料具體指摘原判決不適用何種法則或如何適用不當，或所
指摘原判決違法情事，顯與法律規定得為第三審上訴理由之違法
情形不相適合時，均應認其上訴為違背法律上程式，予以駁回。
本件原判決撤銷第一審科刑判決，改判依牽連關係仍論處上訴人
甲○○連續行使偽造私文書，足以生損害於他人罪刑（處有期徒
刑一年，偽造黃金茂與劉俊明標單上之署押，均沒收）。
上訴人之上訴意旨略以：原判決引據證人黃金茂於原審審理時之
證詞，認上訴人有偽造黃金茂名義參加互助會並標取會款之行使
偽造私文書事實，但黃金茂於檢察官訊問時證稱：「（你說加入
互助會會員，就要繳交會錢？）如果入會員，我說我怕到時無法
繳付，她說要幫我處理，我意思有同意她寫，以後我就不知道了
」等語，原判決對此有利上訴人之證據並未採取，且未說明何以
不採之理由，判決當然違背法令等語。
惟查：原判決依憑上訴人供承其於民國八十五年間，以友人蔡奇
憲名義為會首召集民間互助會，會期自八十五年一月三十日起至
八十六年四月三十日止，包含會首共十六會，每會新台幣一萬元
，其中告訴人溫雅玲以「溫雅玲、黃素珍、蔡裕仁」名義加入三
會，該互助會於每月三十日晚間八時許，在上訴人所經營之南陽
便利商店開標，開標時均有會員以標單出價競標，標單上須載明
投標人姓名及金額，會錢均由上訴人負責收取，上訴人於會期進
行至第五會即倒會及證人劉俊明、黃金茂、蔡奇憲之證詞、互助
會簿影本等證據資料，認定上訴人有原判決事實欄一－(一)所載之
犯行；已於理由內，詳敘其調查證據之結果及取捨證據認定之理
由，並就上訴人否認犯罪，辯稱：借用蔡奇憲名義為會首之互助
會，其中會員黃金茂、劉俊明名義均經其同意，並經彼等授權而
標會，並無冒用人頭會員冒標會款等語，認非可採，均一一予以
指駁（見原判決正本第四頁至第十一頁）。從形式上觀察，原判
決並無適用法則不當或判決不備理由及依法應於審判期日調查之
證據而未予調查等違背法令之情形。復按取捨證據及認定事實，
乃事實審法院適法職權之行使，其對證據證明力所為之判斷，苟
不悖通常一般人日常生活之經驗，而未違背客觀上應認為確實之
定則，並已敘述其何以為此判斷之心證理由者，即不能任意指為
違法。原判決事實欄一－(一)認定上訴人冒用黃金茂名義參加互助
會並以黃金茂名義標取會款之事實，理由中已說明係依據告訴人
溫雅玲於偵查及原審審理證稱：曾詢問過黃金茂，黃金茂向伊表
示並未加入互助會，亦無標取會款；且證人黃金茂於原審亦證稱
：「她有說要招會，我說我怕無錢繳付，她說無錢她要幫我處理
」、「我去她店裡買香煙，她說要幫我寫一會，我說你如果寫進
去，到時我怕無錢繳付，她說無錢交付她要幫我付，以後我就不
知道了，她沒有交會單給我」、「以後就沒有再聽到被告提起互
助會的事情」、「我沒有繳過會錢」、「被告招我參加互助會時
，應該是招募中，說會員不夠，所以叫我加入」、「我不知道以
我名義標會」等語為其依據，並以證人黃金茂既證稱上訴人僅向
其提過一次入會事宜，其未明確答覆，從未交付會款更未持有會
單等卷內資料，經綜合判斷，而認定上訴人有冒用黃金茂名義參
加該互助會，並以其名義冒標會款之事實（見原判決正本第五頁
至第六頁）；經核與卷內資料俱屬相符，尚無違誤。再按證據之
證明力係由法院自由判斷，故證人之證言縱令先後未盡相符，但
事實審法院本於審理所得之心證，就其證言一部分認為確實可信
予以採取，原非法所不許。又同一證人前後供述彼此不能相容，
則採信同一證人之部分證言時，當然排除其他部分之證言，此為
法院取捨證據法理上之當然結果，縱未於判決理由內說明捨棄他
部分證言，而僅說明採用某部分證言之理由，於判決本旨亦無影
響，此與判決不備理由者迥然不同。原判決既採取上引黃金茂否
認有同意上訴人以其名義入互助會及標會之證詞為認定上訴人犯
罪之論證，當然排除證人黃金茂在原審另證稱：「我意思有同意
讓她寫」等語之證詞，參以上訴人在第一審法院訊問時即自承使
用劉俊明及黃金茂名義入會，事先均未經渠等同意（見訴字卷第
五八頁正反面）；又依卷內資料，證人黃金茂上開證詞之完整供
述為：「 (檢察官問：你說加入互助會會員，就要繳交會錢？）
如果入會員，我說我怕到時無錢繳付，她說要幫我處理，我意思
同意讓她寫，以後就不知道了」等語（見更(一)卷第七五頁），核
與本件上訴人係擅自冒黃金茂之名義標會之情形有間，自難據為
有利上訴人之認定，原判決對此雖未詳細說明，但因尚不足以動
搖原判決認定犯罪事實之基礎，於判決結果自不生影響。上訴意
旨關於行使偽造文書部分之指摘，核與法律規定得為第三審上訴
理由之違法情形不相適合，其他上訴意旨或未依據卷內資料具體
指摘，或單純為事實上之爭執，亦非適法之上訴理由；應認其上
訴違背法律之程式，予以駁回。又按刑事訴訟法第三百七十六條
所列各罪之案件，經第二審判決者，不得上訴於第三審法院，法
有明文。本件上訴人牽連犯刑法第三百三十九條第一項詐欺取財
罪部分，核屬刑事訴訟法第三百七十六條第四款之案件；依上開
說明，既經第二審判決，自不得上訴於第三審法院。本件上訴人
所犯偽造私文書罪部分之上訴為不合法，本院已從程序上予以駁
回，對於此部分，亦無從適用審判不可分原則，為實體上審判，
上訴人竟復提起上訴，顯為法所不許，應併予駁回。
據上論結，應依刑事訴訟法第三百九十五條前段，判決如主文。
中    華    民    國  九十五  年    八    月  二十四  日
                      最高法院刑事第十二庭
                          審判長法官  林  永  茂
                                法官  洪  文  章
                                法官  蘇  振  堂
                                法官  蕭  仰  歸
                                法官  何  菁  莪
      本件正本證明與原本無異
                                      書  記  官
中    華    民    國  九十五  年    八    月  二十九  日
                                                      V


司法院資訊處製作；財團法人民間司法改革基金會備份。
